【裁判字號】    89,上易,4069
【裁判日期】    891229
【裁判案由】    竊盜
【裁判全文】
臺灣高等法院刑事判決                          八十九年度上易字第四六九號
    上  訴  人  臺灣桃園地方法院檢察署檢察官
    被      告  丁○○
    選任辯護人  楊肅欣
右上訴人因被告竊盜案件，不服臺灣桃園地方法院八十九年度易字第一一七九號，中
華民國八十九年八月八日第一審判決（起訴案號：臺灣桃園地方法院檢察署八十八年
度偵字第一七八七四號）提起上訴，本院判決如左：
    主  文
上訴駁回。
    理  由
一、公訴意旨略以：被告丁○○意圖為自己不法之所有，於民國八十八年十一月十八
    日凌晨零時許，以破壞門鎖之方式，侵入告訴人乙○○設於桃園市○○街六十七
    號之長久藥局，竊取告訴人乙○○所有自動藥品包裝機等物，價值約值新台幣（
    下同）一百餘萬元，得手後，供己留用。嗣於八十八年十一月十九日二十時許，
    經警循線在桃園市○○街十一號查獲，因認被告丁○○涉有刑法第三百二十一條
    第一項第一款、第二款之加重竊盜罪嫌。
二、按犯罪事實應依證據認定之，無證據不得推定其犯罪事實；又不能證明被告犯罪
    者，應諭知無罪之判決，刑事訴訟法第一百五十四條、第三百零一條第一項分別
    定有明文。
三、公訴意旨認被告丁○○涉犯竊盜罪嫌，無非以告訴人乙○○之指訴、證人丙○○
    之證詞，並有照片及贓物領據附卷可稽為論據。訊據被告丁○○堅決否認右揭竊
    盜犯行，辯稱：其並未偷竊，長久藥局係雙方合夥開設，由於告訴人在八十八年
    十月間因施用毒品案件去觀察勒戒，又積欠房東租金，本來就有意結束營業，而
    房東又不應允合夥經營，始而籌設新藥局，當初要搬遷時，告訴人知情且同意，
    詎竟於事後指係偷竊等語。經查：
（一）證人即替長久藥局裝設電腦設備之簡榮德證稱：「（被告與告訴人你認識否？
      ）認識，他們是我的客戶」、「（當初認識情形？）被告在五代藥局任職時認
      識，後來八十八年農曆過年之前，因桃園地區實施醫藥分類，五代藥局不想與
      診所配合，但因為被告早與診所講好要互相配合，因此他就去找有藥師資格之
      人在診所附近開藥局，過完年之後，他們藥局資料送到衛生局審核，但是電腦
      欠缺，所以打電話通知我過來簽約，過幾天再裝電腦，是被告跟我簽約的，簽
      約完後，整個安裝與價金給付均是被告與我負責的。當時只知藥師是告訴人。
      剛開始幾個月均未見過告訴人，只見到被告，第一次見到告訴人是在藥師公會
      的聚會」（見原審卷第三十頁）、「（八十八年十一月十七日是否你去搬的？
      ）十七日前幾天是被告說要搬遷，雙方約定十一月十七日下午，那天下午我五
      點多才前往，被告就帶我去藥局還有去借小貨車，就將藥局之物搬到桃園市○○街十一號」、「（告訴人當時有無在場？）沒有，當時被告是用鑰匙打開的
      ，不是破壞門窗進去藥局的」、「（你何時見到告訴人？）十八日中午十一點
      左右。告訴人到新民街十一號。他也沒有說什麼」等情（見原審卷第三一頁）
      。已見被告搬遷該藥局物品，係在光天化日之下，並由證人簡榮德幫忙搬遷，
      非如公訴人指訴係在深夜之時；且被告果有意行竊，何以尚通知為該藥局裝設
      電腦設備之簡榮德到場幫忙，以自曝其犯行？
（二）又證人即房東丙○○證稱：「（房子是否出租與乙○○？）是的」、「（是否
      到八十八年十月份開始積欠房租？）他只繳到八月份，其他的用押金抵，到十
      月份到期」、「（乙○○有無說要搬？）沒有，他在十月初的時候只說給他一
段時間處理。因為他去勒戒後醫師都不和他配合，他要做個結束，但是實際上
      他要如何處理我不清楚，十七日乙○○說要結束營業，我在十八日下午發現東
      西被搬走了，我才通知他的，還留了一部冷氣，鋁門窗沒有搬走，他說怎麼會
      搬走，就從中壢趕過來，後來乙○○就報警了」等情（見本院卷第三六至三八
      頁）。參以證人即鋁門窗業者甲○○證稱：「（知道桃園市○○街六十七號長
      久藥局鋁門窗的事情？）那是我做的，後來丁○○要在新民街上開另一家，有
      去六十七號看原來的尺寸」、「（乙○○有無說到要將舊的藥局搬到新的藥局
      ？）乙○○及丁○○都在藥局，他們在討論新藥局的門要做中間或旁邊，配合
      放藥的櫃子」、「他們二人在舊的店都有討論到新藥局門的作法和價錢，至於
      乙○○有無說到將舊的門搬到新的店我沒有印象。新藥局的門是丁○○約我去
      談的，但是我去的時候乙○○也有在場」等語（見本院卷第五十至五一頁）。
      則告訴人既於尚未搬遷前，被告請鋁門窗業者替新設藥局設置鐵門時，即在場
      參與討論，可見其對於搬遷之事早已知悉；又其房租僅繳至八月份，此後即要
      房東以押租金抵充房租，並表明要做個結束，益見對於結束長久藥局營業以搬
      遷之事早在其預定之中。
（三）經向華南商業銀行調取長久藥局之開戶資料，華南商業銀行以八十九年六月十
      二日（八九）華北桃（辦）字第０六七號函覆開戶之印鑑有「長久藥局」、「
      丁○○」、「乙○○」（見原審卷第四九、五十頁），亦即長久藥局之戶名須
      被告與告訴人之印鑑始可領錢。對此告訴人稱係開戶時，被告突然拿出印鑑來
      ，其迫於無奈，只好蓋此印鑑；被告則稱因係合夥關係，所以需要二個人的印
      鑑才可以領錢。衡諸常情，該藥局如係告訴人一人開設，何以竟同意要二個人
      的印鑑始得領錢？被告又何以有此無理要求？顯非合於常情，是被告之供詞較
      為可採。
（四）證人即房東丙○○證稱：「（你是否有將新民街六十七號租給乙○○開設藥局
      ？）有」、「（當初承租者是何人？）乙○○」、「（你知道乙○○與被告之
      關係？）我知道被告只是來幫忙」、「（為何你知道？）是被告說他是公會理
      事他來幫忙」、「（你知道他們有無合夥？）我契約中說如是合夥我不願意租
      」、「（有無可能因當初你說如合夥你不租，所以他們沒有告訴你實際情形？
      ）我不知道」、「（當天被告去搬東西是幾個人去搬？）我不了解，我沒有看
      到」（見原審卷第五四至五五頁），「（房子出租給乙○○？）是的」、「（
      當初是否約定不可以合夥經營藥局？）我的意見是不可以合夥，因為我的房子
      很小，我也在公會知道合夥的問題很多」、「（知道丁○○、乙○○關係？）
      乙○○告訴我丁○○是純粹來幫忙的」、「（丁○○是否常在藥局？）我時常
      看到他在，但是他們之間何種關係我不清楚」（見本院卷第三六至三七頁）。
      則證人丙○○對於告訴人與被告之間的關係並不清楚，只是要求承租人不得以
      合夥型態經營，是其證詞非但無從據為二人關係之證明而為被告不利之認定，
      反見被告確實經常在長久藥局至為顯然。倘僅係單純幫忙，又何以時常逗留，
      並對該藥局電腦設施及如何搬遷後之擺設，均加參與干涉。
（五）至告訴人又稱其受觀察勒戒係自八十八年十月二十二日至同年十一月九日，被
      告竟於其未入所觀察勒戒前即申請新設藥局，可見早已預謀竊取，且係以破壞
      門鎖之方式侵入行竊云云。然於尚未搬遷之前，告訴人即有意結束營業並與被
      告討論新設藥局鐵門及其他擺設情事，已詳述如前，所謂預謀行竊以籌設新藥
      局之說已難遽採；況依被告提出之桃園縣衛生局八十八年十一月三日八八桃
      四字第八八二三四○六號函，被告係於八十八年十月二十七日申請設立請領藥
      局執照及執業執照（見本院卷第五九頁），其申請時間與押租抵屆及告訴人預
      定結束長久藥局之時間均屬相合，尤難指有何預謀竊取犯意。再關於是否破壞
      門鎖侵入行竊，證人簡榮德證述係以鑰匙開門進入搬遷等語，亦如前述，而證
      人丙○○復證稱「十八日下午發現的時候門都沒有壞掉，後來他們要去搬冷氣
      ，我阻擋，第二天外面鐵捲門沒有壞掉，裡面的鋁門窗就被破壞掉了」（見本
      院卷第三九頁），可見房東丙○○於翌日發現搬遷之時，並未有門鎖遭破壞的
      情形甚為明顯。而被告復當庭提出長久藥局鑰匙，告訴人亦是認被告有該藥局
      鑰匙（見本院卷第三九頁），則被告既持有鑰匙，自無破壞門鎖以侵入之必要
      。至後來長久藥局的鋁門窗因其他原因損壞，與本件竊盜並無關連。
四、綜上所述，長久藥局應係被告與告訴人合夥開設，而被告將放在桃園縣新民街六
    十七號之自動藥品包裝機等物搬遷到十一號，並非意圖為自己不法所有，且告訴
    人亦知悉被告將物品搬到新址，被告所辯並非竊取物品應可採信。此外復查無其
    他積極證據足以證明被告涉犯公訴意旨所指之竊盜犯行，其犯罪自屬不能證明。
五、原審依調查證據之結果，斟酌全辯論意旨，認被告犯罪不能證明，依法為無罪之
    諭知，經核並無不合。公訴人上訴意旨認證人簡榮德之證詞有迴護被告之意，且
    長久藥局之門係遭被告破壞進入，並非被告以鑰匙打開等云云，而認被告有竊盜
    犯行，指摘原判決不當，為無理由，應予駁回。
據上論斷，應依刑事訴訟法第三百六十八條，判決如主文。
本案經檢察官費玲玲到庭執行職務。
中    華    民    國    八十九    年      十二      月      二十九      日
                            臺灣高等法院刑事第十一庭
                                審判長法  官  楊  照  男
                                      法  官  楊  炳  禎
                                      法  官  王  詠  寰
右正本證明與原本無異。
不得上訴。
                                      書記官  吳  素  雲
中    華    民    國    八十九    年      十二      月        三十      日


司法院資訊處製作；財團法人民間司法改革基金會備份。
